臺灣高雄地方法院民事裁定　　　　　　　95年度訴字第4226號
原　　　告　中國信託商業銀行股份有限公司
法定代理人　癸○○
訴訟代理人　丁○○
　　　　　　辛○○
被　　　告　丙○○
　　　　　　己○○
　　　　　　戊○○
　　　　　　壬○○
　　　　　　庚○○
　　　　　　子○○
　　　　　　乙○○
　　　　　　甲○
上列當事人間請求清償借款事件，本院於民國96年6 月28日言詞
辯論終結，判決如下：
    主      文
被告應連帶給付原告新臺幣壹佰陸拾萬肆仟貳佰參拾壹元及自民
國九十四年五月二十一日起至清償日止，按週年利率百分之九點
一六計算之利息，並自民國九十四年六月二十二日起至清償日止
，其逾期在六個月以內者，按上開利率百分之十，逾期超過六個
月者，按上開利率百分之二十計算之違約金。
訴訟費用由被告連帶負擔。
    事實及理由
壹、程序部分：
一、原告名稱原為萬通商業銀行股份有限公司（下稱萬通銀行）
    於民國92年10月28日與中國信託商業銀行（下稱中國信託銀
    行）合併，以中國信託銀行為存續銀行，合併後仍為原告中
    國信託銀行之名稱，原萬通銀行之權利義務係由合併後存續
    之原告概括承受，有財政部92年10月28日台財融（四）字第
    0920046692號函1 份在卷足憑（見本院卷第20頁），合先敘
    明。
二、被告己○○、壬○○、子○○、乙○○、甲○均經合法通知
    ，未於言詞辯論期日到場，核無民事訴訟法第386 條各款所
    列情形，爰依原告之聲請，由其一造辯論而為判決。
貳、實體部分：
一、原告主張：被告丙○○邀同其餘被告擔任連帶保證人，於民
    國84年4 月8 日向原告借款新臺幣（下同）450 萬元，約定
    借款期間為15年，自84年4 月8 日起至99年4 月8 日止，按
    月攤還本息，利息按該行放款基本利率加年利率1.355 ％機
    動計付，如逾期償付本息時，即喪失期限利益，全部債務均
    視為到期，且逾期在6 個月以內者，按上開利率10% ，超過
    6 個月者，按上開利率20 %加計違約金。詎被告丙○○自94
    年5 月21日起即未按期攤還本息，尚積欠本金1,604,231 元
    及如主文所示利息、違約金未清償，迭經催討，均置之不理
    。而其餘被告均為借款債務之連帶保證人，依法亦應負連帶
    給付責任，爰依消費借貸及連帶保證，提起本訴，求為判決
    如主文所示。
二、被告丙○○辯稱：伊任職於第一民主有線電視公司（下稱第
    一公司）時，負責人即被告甲○以公司缺錢由為，要求伊擔
    任借款人，伊有同意，並在借款契約上簽名，但契約上的印
    章不是伊的，簽約當時也不知被告甲○要借450 萬元，更未
    拿到任何款項等語，並聲明：原告之訴駁回。被告戊○○、
    庚○○則均辯稱：伊等任職於第一公司時，並未擔任系爭借
    款之連帶保證人，也未在借款契約上簽名或蓋章，契約上的
    印章也不是伊的等語，並聲明：原告之訴駁回。被告乙○○
    未於最後言詞辯論其日到庭，惟曾到庭陳述及聲明略以：伊
    任職於第一公司時，負責人甲○擔任高雄市議員，甲○要伊
    擔任系爭借款的連帶保證人，伊不知甲○未清償貸款等語，
    並聲明：原告之訴駁回。其餘被告己○○、壬○○、子○○
    、甲○則均未於言詞辯論期日到場，亦未提出準備書狀作何
    陳述或聲明。
三、原告主張被告己○○、壬○○、子○○、甲○為系爭借款之
    連帶保證人，因借款人即被告丙○○並未依約定分期攤還本
    息，依約債務已視為全部到期，目前尚積欠本金1,604,231
    元及如主文所示之利息、違約金未為清償之事實，已據其提
    出與所述相符之借據、放款歷史交易查詢表、基本放款利率
    表等件為證（見本院卷第14 -18、58頁），而被告己○○、
    壬○○、子○○、甲○均經合法通知，既未到庭爭執，亦未
    提出書狀作何聲明或陳述，被告乙○○則不爭執被告丙○○
    為系爭借款之名義上借款人，其為連帶保證人之事實，本院
    依調查證據之結果，自堪信原告此部分主張為真實。
四、原告主張被告丙○○為系爭借款之借款人，被告戊○○、庚○○為連帶保證人，應就尚積欠之本金、利息及違約金負連
    帶清償之責，為被告丙○○、戊○○及庚○○所否認，並以
    前揭情詞置辯，是本件應審究者為原告與被告丙○○及被告
    戊○○、庚○○間是否有消費借貸及連帶保證人之法律關係
    存在？原告得否請求被告連帶給付原告如起訴狀所載之本金
    、利息及違約金？茲將本院判斷分述如下：
  (一)按當事人主張有利於己之事實，就其事實有舉證之責任。事
    實有常態與變態之分，主張常態事實者無庸負舉證責任，反
    之，主張變態事實者，則須就其所主張之事實負舉證責任，
    此有最高法院86年度台上字第891 號判決意旨可資參照。86
    年度台上字第891 號判決意旨可資參照。而借用人之所以願
    在借據上簽名，常態上應有借款之事實，又簽名確認時，攸
    關借款權利義務最重要之借款金額應已填寫，且既已簽名確
    認，如另有蓋章之必要，非以本身所有之印章蓋用，即授權
    貸與人刻印蓋用，是借用人如主張無借款之事實、簽名時借
    據上借款金額尚未填寫或借據上所蓋印章非其所有，即屬變
    態事實，自須舉證加以證實。
  (二)原告就其主張被告丙○○向其借貸450 萬元之事實，業已提
    出借據1 份為證（見本院卷第14-16 頁），被告丙○○亦不
    爭執其在該借據上簽名（見本院卷第61頁），然對所辯簽名
    當時借據上未記載借款金額、借據上所蓋印文印章非其所有
    之有利變態事實，則未能提出證物或聲請調查證據加以證實
    或藉以推認，揆諸前開說明，其前開所辯即難信為真實。雖
    被告丙○○又辯稱其未拿取任何借款，自毋庸償還云云。惟
    查，原告已將被告丙○○借用之450 萬元轉帳匯入被告丙○○之帳戶，有原告提出之放款帳戶交易明細單可證（見本院
    卷第17頁），且被告丙○○原是應第一公司負責人即被告甲○之邀而借貸系爭款項予第一公司週轉乙情，為被告丙○○
    自承在卷（見本院卷第61頁），而系爭借款確係該公司負責
    人即被告甲○所支用，亦據證人即被告乙○○於本院審理中
    具結證稱：甲○請伊擔任連帶保證人，丙○○擔任借款人，
    錢是被甲○拿去用等語（見本院卷第91、92頁）明確，則被
    告丙○○既已同意出具名義擔任借款人貸款予被告甲○使用
    ，自不得事後以其實際上未收受系爭借款而免除其借款人責
    任。至被告甲○未依其與被告丙○○間之借名貸款協議，償
    還原告本息，係另一法律關係，亦不得以此借名貸款協議對
    抗原告。是原告主張其與被告丙○○間有消費借貸之法律關
    係存在，足堪採信。
  (三)次按私人之印章，由自己使用為常態，被人盜用為變態，主
    張變態事實之當事人，自應就此印章被盜用之事實負舉證之
    責任；又私文書經本人簽名、蓋章或按指印者，推定為真正
    ，民事訴訟法第277 條及第358 條定有明文，倘據以請求之
    協議書上所蓋印章係屬真正，依上開說明，即應推定該協議
    書為真正，亦有最高法院86年度臺上字第717 號判決、83年
    度臺上字第1382號判決可資參照。
  (四)被告戊○○、庚○○雖均辯稱：借據上之名字不是渠等親簽
    ，印章也不渠等所有，渠未擔任連帶保證人云云。惟經本院
    依職權向高雄市苓雅區及小港區戶政事務所調閱被告戊○○
    、庚○○2 人於84年間之印鑑登記申請書，與系爭借據上連
    帶保證人上戊○○、庚○○之印文，以肉眼比對結果，該印
    鑑登記申請書上之印鑑印文與系爭借據上印文之字體刻畫、
    印文大小均相符，此有印鑑登記申請書及借據附卷足憑（見
    本院卷第15、119 、128 頁），且被告戊○○、庚○○亦均
    自承系爭借據上之印章係渠等之印鑑章（見本院卷第185 頁
    ），顯見系爭借據上被告戊○○、庚○○之印章為真正。被
    告戊○○、庚○○固又辯稱：該印鑑章係遭被告甲○所盜用
    云云，然渠2 人並未就此印章遭盜用之變態事實提出證據以
    實其說，是其所辯已難採信。況本院將系爭借據上戊○○之
    簽名與被告戊○○之印鑑登記申請書上之簽名字跡，以肉眼
    比對結果，認為在神態、筆勢、風格、間距、大小、字體上
    諸多相似之處（見本院卷第15、128 頁）；且系爭借據上庚○○之簽名與被告庚○○之印鑑登記申請書上之簽名字跡，
    以肉眼比對結果，其筆畫之勾勒、筆勢、書寫方式上亦諸多
    相似之處（見本院卷第16、119 頁），益徵被告戊○○、庚○○前揭辯詞不足採信。是被告戊○○、庚○○確有擔任系
    爭借款之連帶保證人，其與原告間成立連帶保證契約，自堪
    認定。
  (五)按借用人應於約定期限內，返還與借用物種類、品質、數量
    相同之物；遲延之債務，以支付金錢為標的者，債權人得請
    求依法定利率計算之遲延利息，但約定利率較高者，仍從其
    約定利息；當事人得約定債務人不履行債務時，應支付違約
    金，民法第478 條前段、第233 條第1 項、第250 條第1 項
    分別定有明文。又數人負同一債務，明示對於債權人各負全
    部給付之責任者，為連帶債務，民法第272 條第1 項已有明
    文，而所謂連帶保證債務，係指保證人與主債務人負同一債
    務，對於債權人各負全部給付之責任者而言，是連帶保證債
    務之債權人得同時或先後向保證人為全部給付之請求，最高
    法院45年度臺上字第1426號判例、77 年 度臺上字第1772號
    判決可資參酌。本件被告丙○○既為系爭借款之借款人，而
    其餘被告既為連帶保證人，則被告丙○○未依約清償貸款本
    息，其債務視為全部到期，尚積欠原告如主文第1 項所示之
    借款、利息及違約金，已如前述，揆諸前開規定及說明，自
    應與連帶保證人即被告己○○、戊○○、壬○○、庚○○、
    子○○、乙○○、甲○負連帶清償責任。
五、從而，原告本於消費借貸契約及連帶保證契約，請求被告連
    帶給付1,604,231 元，及自94年5 月21日起至清償日止，按
    週年利率9.16％計算之利息，暨自94年6 月22日起至清償日
    止，其逾期在6 個月以內，按上開利率10％，逾期超過6 個
    月以上部分，按上開利率20％計算違約金，為有理由，應予
    准許。
六、本件事證已臻明確，兩造其餘攻擊防禦方法，經核與本件判
    決結果不生影響，爰不一一論述，附此敘明。
七、據上結論，原告之訴為有理由，依民事訴訟法第385 條第1
    項前段、第85條第2 項，判決如主文。
中　　華　　民　　國　　96　　年　　7 　　月　　13　　日
                      民事第一庭法  官  廖純卿
正本係照原本作成。
如對本裁定抗告，須於裁定送達後10日內向本院提出抗告狀。
中　　華　　民　　國　　96　　年　　7 　　月　　13　　日
                                書記官　洪嘉慧
